【裁判字號】    92,聲,445
【裁判日期】    921009
【裁判案由】    變換提存物等
【裁判全文】
臺灣士林地方法院民事裁定  九十二年度聲字第四四五號
    聲  請  人    龍星昇第一資產管理股份有限公司
    法定代理人    丁○○
    代  理  人    甲○○
    聲  請  人    第一商業銀行股份有限公司
                              設台北市中正區○○○路○段三０號
    法定代理人    丙○○      .
    代  理  人    乙○○      住台北市大同區○○○路○段五六號
    相  對  人    亞細亞鋁業股份有限公司
                              設台北市中正區○○○路二六七號
    兼法定代理人  戊○○      住台北市○○區○○路七六五之一號五樓
右當事人間九十一年度存字第二七三○號提存事件，聲請人聲請變換提存物及變更提
存人，本院裁定如左：
    主      文
本院九十一年度聲字第五八二號裁定所命准許聲請人第一商業銀行股份有限公司變換
提存等值於新台幣壹佰伍拾萬元之中央政府建設公債八十六年度甲類第二期債票，准
聲請人第一商業銀行股份有限公司再以現金新台幣壹佰伍拾萬元代之。
聲請人其餘聲請均駁回。
    理      由
一、本件聲請意旨略以：聲請人第一商業銀行股份有限公司（下稱第一銀行）前遵本
    院八十八年度裁全字第三○六○號裁定為擔保假扣押，曾提供等值於新台幣（下
    同）一百五十萬元之中央政府建設公債八十六年度甲類第四期債票，並以八十八
    年存字第二五四七號提存事件提存在案。嗣以該債票將屆期，亟須辦理退還本取
    息手續，經本院以九十一年度聲字第五八二號裁定准以等值之中央政府建設公債
    八十六年度甲類第二期債票代之，再以本院九十一年度存字第二七三○號提存事
    件提存在案。茲以第一商銀將其對相對人所有之債權、擔保物權及其他一切從屬
    權利，讓售予聲請人龍星昇第一資產管理股份有限公司（下稱龍星昇公司），並
    經第一商銀登報公告在案，聲請人龍星昇公司既已受讓聲請人第一商銀對相對人
    之債權，依金融機構合併法第十五條第一項第二款規定，聲請人龍星昇公司自得
    取代原債權人即第一銀行為本件強制執行程序之債權人，茲因原提存物係由聲請
    人第一銀行所提供，為釐清聲請人龍星昇公司與第一銀行對提存物之權利，爰聲
    請准予聲請人第一銀行變換提存物，准由聲請人龍星昇公司提存變換之現金後，
    再由聲請人第一銀行領回原提存物，並准變換提存人為龍星昇公司等語。
二、按假扣押債權人，其供擔保之提存物或保證書，除得由當事人約定變換外，法院
    得亦依供擔保人之聲請，以裁定許其變換，民事訴訟法第一百零六條、第一百零
    五條第一項有明文之規定，是得聲請得聲請法院以裁定許其變換變擔保物者，應
    以供擔保人為限，縱然供擔保人於供擔保後，出讓關於原供擔保原因之債權，供
    擔保人向法院所為之擔保提存事件，其供擔保人仍為原供擔保人，並不因其出讓
    債權，而使受讓債權之受讓人變更為該擔保提存事件之供擔保人，故聲請法院裁
    定變換提存物時，仍應以原供擔保人為聲請人（參照司法院  (79)廳民一字第九
    三七號法律問題研究意見，收錄於民事法律問題研究彙編第七輯第三七四頁）。
    經查：本件聲請人龍星昇公司主張受讓聲請人第一銀行對相對人亞細亞鋁業股份
    有限公司之全部債權，並以公告代債權讓與之通知，相關權利義務亦由聲請人承
    受之事實，固據提出債權讓與新聞紙為証。惟本院九十一年度存字第二七三○號
    提存事件，係依據本院九十一年度聲字第五八二號，聲請人第一銀行及相對人戊
    ○○間變換提存物事件，准予變換提存物裁定而為之擔保提存，提存人係原假扣
    押裁定之債權人即聲請人第一銀行，相對人僅戊○○一人，此有提存書、准予變
    換存物之民事裁定在卷可稽。聲請人並未提出併為出讓其對相人戊○○債權之証
    明，縱使第一銀行於供擔保後，果真出讓關於本件供擔保之原因債權，仍不失其
    為原擔保提存事件供擔保人之地位，依前揭說明意旨，其聲請對相對人戊○○變
    換本件提存物者，核無不合，應予准許；相對人亞細亞鋁業股份有限公司部分，
    因相對人亞細亞鋁業股份有限公司非本案提存事件之當事人，聲請人第一銀行聲
    請對其變換提存物部分，即不應准許。又依提存法第五條「擔保提存事件，由本
    案訴訟已繫屬或應繫屬之第一審法院或執行法院提存所辦理之」之規定，聲請人
    如何辦理提存？如何取回變換之提存物、及請求變更提存事件之提存人等，均應
    向本院提存所聲請辦理，其向本院民事庭聲請由聲請人龍星昇公司辦理提存、由
    聲請人第一銀行取回原提存物、以及變更聲請人龍星昇公司為提存人等，於法均
    有不合，應併予駁回。
三、依民事訴訟法第一百零五條第一項、第一百零六條裁定如主文。
中      華      民      國    九十二    年      十      月      九      日
                                       臺灣士林地方法院民事第一庭
~B法      官  陳雅玲
右為正本係照原本作成。
如對本裁定抗告應於送達後十日內向本院提出抗告狀。
中      華      民      國    九十二    年      十      月     十三     日
~B法院書記官  黃惠苹


司法院資訊處製作；財團法人民間司法改革基金會備份。
